【裁判字號】    90,台上,3741
【裁判日期】    900621
【裁判案由】    違反毒品危害防制條例
【裁判全文】
最高法院刑事判決                                九十年度台上字第三七四一號
    上  訴  人  乙○○
                甲○○
右上訴人等因違反毒品危害防制條例案件，不服台灣高等法院中華民國九十年四月十
日第二審判決（八十九年度上訴字第三○一七號，起訴案號：台灣板橋地方法院檢察
署八十八年度偵字第二○○二七、二○○二九號），提起上訴，本院判決如左：
    主  文
原判決撤銷，發回台灣高等法院。
    理  由
本件原判決認定上訴人乙○○、甲○○及周永順（販賣第二級毒品部分另案判決確定
，另所犯販賣第一級毒品部分未據起訴）意圖營利，基於販賣第一級毒品海洛因及第
二級毒品安非他命之概括犯意聯絡，主要由乙○○負責毒品之貨源、帳務資金運用及
接受洽購，另周永順、甲○○主要擔任送交毒品予買受者及收款、記帳之工作，而自
民國八十八年七月間起至八十八年八月間止，先後在台北縣蘆洲市○○路四十二號二
樓、三民路附近等地多次販賣第一級毒品及第二級毒品（毒品名稱、買受者及金額均
如原判決附表一所示）。嗣於八十八年八月二十三日晚間經警查獲彭玲玲後，由彭玲
玲打電話向甲○○佯稱購買安非他命，而由甲○○囑周永順依約將如原判決附表二編
號一所示之安非他命送至台北縣蘆洲市○○路九十七號前欲與彭玲玲交易時，於同日
二十三時四十五分許遭埋伏員警當場逮獲周永順，經周永順供出毒品之來源而循線先
於八十八年八月二十四日晚上十一時三十分許，在台北縣蘆洲市○○路二○四巷八號
查獲乙○○，並扣得同判決附表二編號二、三所示之海洛因、安非他命及同附表二編
號十三所示之其所有供販賣毒品所用之分裝袋，復於同日晚上十一時五十分許，在台
北縣蘆洲市○○路四十二號二樓查獲甲○○，扣得同附表二編號五、六所示之海洛因
、安非他命及渠等所有供販賣第一、二級毒品所用如同附表二編號七至十二所示之物
等情。因而維持第一審論處上訴人等共同連續販賣第一級毒品（無期徒刑）及共同販
賣第二級毒品罪刑之判決，駁回上訴人等在第二審之上訴，固非無見。
惟查(一)、有罪判決書之事實一欄為適用法律之依據，凡與適用法律有關之事實必須詳
為記載，始足為適用法律之基礎。原判決事實欄記載上訴人等販賣第一級毒品及第二
級毒品，買受者之姓名及金額均如原判決附表一所示，其餘查扣之第一、二級毒品、
供販賣毒品所用之物亦詳如原判決附表二所示等情，原判決自應載列此等附表，乃原
判決均付之闕如，本院自無從就原判決此部分為適用法律當否之判斷。(二)、第一審判
決事實及理由均認定上訴人等販賣第二級毒品亦係基於概括之犯意為之，然第一審判
決主文欄關於販賣第二級毒品部分，均未記載「連續」字樣，已有矛盾，乃原審判決
未加糾正，而予維持，亦有違法。(三)、原判決引用證人彭玲玲之證述及扣案之帳單，
認定上訴人等販賣第一、二級毒品予彭玲玲（即帳單記載「碰奶」者），惟證人彭玲
玲所購買毒品之數量、金額，依原判決所載，證人彭玲玲於本件偵查中稱每次買安非
他命半兩新台幣（下同）一萬一千元，共買四次，買海洛因一次二千元。於台灣板橋
地方法院檢察署八十八年度偵字第一九九七○號周永順違反毒品危害防制條例案件偵
查中稱安非他命買了四、五次，共二兩，一次半兩。又於同案第一審法院審理時稱買
安非他命四、五次，每次買半兩一萬元，有時一、二萬元，大部分都買半兩，有買過
一次一兩。而帳單記載「碰奶硬半１○○○○」、「碰奶硬半１○○○○」、「碰奶
硬１‧５３○○○○」、「碰奶硬半１○○○○」、「碰奶硬半１○○○○」、「碰
奶軟伍５○○○」（硬指安非他命、軟指海洛因，其後為重量、價格，見原判決第四
、五、七頁），證人彭玲玲對於購買毒品之數量、金額前後供述不一，且與帳單所載
不相一致，原審未予查明何者可採，遽行判決，亦有可議。(四)、毒品危害防制條例第
十九條第一項規定，犯第四條至第九條、第十二條、第十三條或第十四條第一項、第
二項之罪者，其供犯罪所用或因犯罪所得之財物，均沒收之。係採義務沒收主義，自
應優先於刑法第三十八條第一項第二款、第三款之規定而為適用。原判決既認扣案之
分裝袋、研磨機、分裝匙、電子秤、帳單及電話聯絡單等係上訴人等所有供犯販賣第
一、二級毒品所用之物，自應優先適用毒品危害防制條例第十九條第一項之規定諭知
沒收，乃竟依刑法第三十八條第一項第二款宣告沒收，自有違誤。以上或係上訴意旨
所指摘，或為本院得依職權調查之事項，應認原判決有撤銷發回更審之原因。
據上論結，應依刑事訴訟法第三百九十七條、第四百零一條，判決如主文。
中      華      民      國     九十     年      六      月    二十一    日
                              最高法院刑事第三庭
                                  審判長法官  陳  錫  奎
                                        法官  洪  清  江
                                        法官  李  伯  道
                                        法官  呂  丹  玉
                                        法官  陳  世  淙
      右正本證明與原本無異
                                              書  記  官
中      華      民      國     九十     年      六      月    二十八    日


司法院資訊處製作；財團法人民間司法改革基金會備份。
